【裁判字號】    97,交聲,167
【裁判日期】    970603
【裁判案由】    違反道路交通管理處罰條例聲明異議
【裁判全文】
臺灣基隆地方法院交通事件裁定         97年度交聲字第167號
移送機關即
原處分機關  交通部公路總局臺北區監理所基隆監理站
異  議  人
即受處分人  甲○○
上列受處分人因違反道路交通管理處罰條例聲明異議案件，對於
交通部公路總局臺北區監理所基隆監理站所為之處分（原處分案
號：基監字第裁42-RBO231325號），聲明異議，本院裁定如下：
    主  文
異議駁回。
    理  由
一、原處分意旨略以：異議人即受處分人（下稱異議人）甲○○
    於民國97年4月10日21時許，騎乘車牌號碼AF7─571號重型
    機車，行經基隆市○○路169巷口前，因在設有燈光號誌管
    制之交岔路口闖紅燈，為基隆市警察局第二分局信義分駐所
    員警當場攔停舉發，因而依道路交通管理處罰條例第53條第
    1項之規定，裁處異議人罰鍰新臺幣（下同）1800元，並依
    同條例第63條第1項第3款（原裁決書僅記載「第63條」）之
    規定，記違規點數3點。
二、異議意旨略以：異議人於97年4月10日騎乘前揭機車至位於
    基隆市○○路177號之全聯福利中心購物，並將機車停放在
    基隆市○○路147號，同日20時49分購物後，異議人步行至
    機車停放處牽機車，然後沿東明路騎乘機車返家，行經東明
    路69號前就被警察攔下，稱異議人闖東明路161巷口前之紅
    燈，並稱有路口監視錄影為證，要異議人默認簽收罰單，惟
    異議人根本未騎乘機車經過該巷口，係走路經過該巷口牽機
    車，故員警舉發顯然有誤，且當時與異議人行車同方向有2
    台機車比異議人更快行駛，為什麼係異議人闖紅燈，為此聲
    明異議等語。
三、按汽車駕駛人，行經有燈光號誌管制之交岔路口闖紅燈者，
    處新臺幣1,800元以上5,400元以下罰鍰；汽車駕駛人有上開
    違規情形，除依原條款處罰鍰外，並記違規點數3點，道路
    交通管理處罰條例第53條第1項、第63條第1項第3款分別定
    有明文。次按交通違規之舉發可分為「當場舉發」及「逕行
    舉發」，由於逕行舉發之受處分人並無當場向舉發員警辯駁
    、陳述意見之機會，故現行法制就逕行舉發之條件多所設限
    。至於當場舉發交通違規事件，鑑於交通違規事實往往驟然
    而現、稍縱即逝，若硬性要求舉發員警不分違規情節，一律
    必須預留證據，俾便事後提出供法院審查，除有現實技術可
    行性之困難，勢將大幅提高交通管理之行政成本，並嚴重削
    弱道路交通管理之行政效能，此絕非立法者制定道路交通管
    理法規之本意。且舉發交通違規行為之處分亦屬行政行為，
    除應遵循公正、公開與民主之程序，確保依法行政之原則，
    以保障人民權益，如何同步提高行政效能，亦應一併兼顧（
    行政程序法第1條規定參照），此亦係現行法制就若干類型
    之行政處分明文規定可免記明理由，或毋需給予當事人陳述
    意見機會等規定之所由設（行政程序法第97條、第103 條規
    定參照）。而所謂「準用」與「適用」有別，適用係完全依
    其規定而適用之謂，準用則衹就某事項所定之法規，於性質
    不相牴觸之範圍內，適用於其他事項之謂，即準用有其自然
    之限度（最高法院41年臺非字第47號判例意旨參照），是以
    刑事訴訟法就犯罪證據有關之規定中，與屬行政秩序罰之交
    通違規裁罰本旨不合之部分，固不在準用之列，惟若受處分
    人遭受舉發之交通違規事實，僅有舉發違反道路交通管理事
    件通知單及裁決書等書面資料可參，且上載情節顯有違背論
    理法則、經驗法則，乃至與認定事實不符（刑事訴訟法第
    155條第2項參照）等情，殊無僅以舉發員警與受處分人素不
    相識、且無仇隙，當無設詞攀誣之理，遽推認受處分人確有
    交通違規之事實。如此不啻自我貶損法院事後審查舉發交通
    違規處分之制度功能，且勢將降低交通主管機關提升取締交
    通違規技術及添購科技採證設備之誘因，終將侵蝕人民對於
    法秩序、乃至司法制度之信賴。反之，設若舉發員警到庭結
    證違規情節屬實，且提出支持舉發違規可憑信性之相關佐證
    ，又查無設詞構陷或舉發錯誤之事證，自堪據以認定違規情
    節應屬事實。
四、經查：
  (一)異議人於上揭時間，騎乘前揭機車，行經基隆市○○路161
    巷口前有燈光號誌管制之交岔路口闖紅燈等情，業據證人即
    舉發員警乙○○到庭具結證稱：「當天（指97年4月10日）
    我是備勤勤務，我是騎乘機車去送達一件尿液採驗的通知，
    回程行經財鼠橋，準備左轉東明路回所，當時我的號誌是綠
    燈，我準備左轉時，看到異議人騎機車由東明路西向東行，
    通過東明路161巷的十字路口，當時十字路口的號誌是紅燈
    ，然後我就看到她騎過去，我就跟過去將她攔停在路邊（當
    庭繪製現場圖並標示異議人闖紅燈之燈號位置及攔停舉發的
    地點、全聯福利中心之位置），我攔停異議人的地點是在東
    明路147號附近的地方，並不是在東明路69號，因為東明路
    69 號是又過了一個紅綠燈，然後分駐所就在東明路61號，
    69號應該是7-11統一超商。我攔下異議人的機車後，我就跟
    她說她闖紅燈，違反道路交通管理的條例，請她出示證件，
    她說她沒有注意到號誌，我跟她說我這邊號誌綠燈已經一段
    時間，所以妳行經的號誌是紅燈，我就開單告發，當時她是
    表示沒有注意到號誌的情形，並未表示她沒有闖紅燈。」「
    開單的點距離全聯中心有50公尺左右，異議人如果是從正信
    路下來要去全聯社，因為財鼠橋往全聯社的方向紅燈是可以
    右轉，所以她應該會把機車停在距離全聯社比較近的位置，
    她如果是停在東明路147 號是要從財鼠橋左轉，與全聯社的
    方向不同，我當時確實清楚看到異議人從161 巷口的號誌燈
    由西往東闖紅燈過來，當時是晚上161巷口號誌前整排都是
    車燈在等紅燈，只有她一部機車從那裡闖紅燈過來，所以看
    得很清楚。」等語明確（見本院97年5月29日訊問筆錄），
    並有證人當庭繪製之現場圖1紙及現場照片6張在卷可稽。查
    現場舉發員警乙○○與異議人素不相識，衡情自無甘冒偽證
    之責而無設詞攀誣之虞，且異議人確於當日20時49分至全聯
    福利中心購物完成，有異議人提出之發票1紙附卷可按，是
    證人乙○○目睹異議人從基隆市○○路161巷口西側由西往
    東行經該巷口前十字路口號誌燈闖紅燈之情，顯與事實相符
    。
  (二)異議人雖以前揭情詞置辯，惟查全聯福利中心係位於基隆市
    ○○路177號1樓，有異議人提出之發票1紙在卷可稽，該址
    與異議人所稱其停放機車之位置東明路147號，兩者相隔30
    號（依員警乙○○證稱兩者相隔約有50公尺），而依員警提
    出之現場照片所示，全聯福利中心前及兩側均係騎樓可供購
    物者停放機車，且財鼠橋可直接右轉前往全聯福利中心，是
    異議人捨近求遠，自財鼠橋左轉將機車停在距全聯福利中心
    約有50公尺遠之147號前，再步行至全聯福利中心購物，顯
    有悖於常情，故其辯稱係將機車停放在基隆市○○路147號
    前，未騎機車經過東明路161巷口前紅綠燈，核不足採。異
    議人雖又辯稱因其要去東明路161巷內找表親，而161巷口那
    裡不好停車，所以將機車停放在147號前，嗣因表親不在，
    才走路去全聯福利中心購物云云，然依現場照片所示，基隆
    市○○路161巷口兩側亦均有騎樓可供停放機車，此由照片
    所示該巷口兩側均有機車停放之情形即明，是倘異議人欲前
    往該巷內拜訪親戚，衡情亦無將機車停放在東明路147號之
    理，是其此部分辯稱亦與事實及常情不符，不足採信。
  (三)又異議人辯稱其行車同方向有2台機車比其更快行駛，為何
    係其闖紅燈，惟證人乙○○於本庭調查時證稱：「我騎車到
    路口快到停止線時，有看到一部機車往東明路西向東，但是
    我當時不能謝確定他是不是從161巷口出來或是從東明路出
    來，因為我當時我所在的位置不能確實的看到，後來我繼續
    前進到路口要左轉的時候，就可以很清楚看到整個東明路的
    情形，那時我就看到異議人的機車闖紅燈過來，可以確定她
    不是從161巷口右轉出來。所以在異議人機車之前，是有看
    到一部機車，但是不能確定他是否有闖紅燈。」等語（見本
    院同上訊問筆錄），故員警係因無法確定另一台機車是否有
    闖紅燈，故未予舉發，況縱認其他機車亦有闖紅燈之情形，
    惟當時員警僅有1人，且異議人確有闖紅燈之違規情形，是
    員警擇異議人之機車予以舉發，亦難認有不當之處。
  (四)另異議人雖請求員警提出當天監視錄影畫面為證，惟該路口
    監視畫面保存期限只有1星期，故沒有畫面留存，業據證人
    乙○○於本庭調查時證述在卷（見同上訊問筆錄），故本院
    自無從調閱該監視畫面，然異議人前揭闖紅燈之違規情節已
    據舉發員警到庭結證屬實，並提出支持舉發違規可憑信性之
    現場圖及現場照片佐證，本院又查無其有設詞構陷或舉發錯
    誤之事證，且異議人所辯復與常情不符，是本件雖無監視畫
    面可佐，亦堪據以認定違規情節應屬事實。
  (五)綜上所述，異議人所辯並不足採，本件異議人於上揭時地闖
    紅燈之違規行為應堪認定，是原處分機關依前揭規定，裁處
    異議人罰鍰1800元，並記違規點數3點，核無違誤，本件異
    議人之異議為無理由，應予駁回。
五、據上論斷，應依道路交通案件處理辦法第19條，裁定如主文
    。
中    華    民    國    97    年    6     月    3     日
                  交通法庭法  官  王美婷
以上正本證明與原本無異。
對於本件裁定如有不服，應於送達後5日內， 向本院提出抗告書
狀，敘述抗告之理由，抗告於臺灣高等法院。
中    華    民    國    97    年    6     月    3     日
                          書記官  明祖斌


司法院資訊處製作；財團法人民間司法改革基金會備份。
